臺灣高等法院刑事判決　　　　　　　　96年度上訴字第2506號
上　訴　人
即　被　告　甲○○
指定辯護人
（扶助律師）連兆宗律師
上列上訴人因毒品危害防制條例案件，不服臺灣桃園地方法院95
年度訴字第2532號，中華民國96年4月25日第一審判決（起訴案
號：臺灣桃園地方法院檢察署95年度偵字第15733號），提起上
訴，本院判決如下：
    主  文
原判決撤銷。
甲○○運輸第二級毒品，處有期徒刑柒年肆月。扣案第二級毒品
大麻（煙草淨重玖點壹捌公克）沒收銷燬之；扣案第三級毒品愷
他命（驗餘淨重貳拾陸點貳公克）、毒品外包裝塑膠袋只、
茶葉袋壹只（含不詳數量茶葉）、保險套紙盒壹個、白紙壹張及
未扣案之行李箱壹只，均沒收，其中行李箱壹只如不能沒收時，
追徵其價額。
    事  實
一、甲○○前有贓物、違反稅捐稽徵法、妨害公務及毒品危害防
    制條例之前科（不構成累犯）。甲○○明知明知大麻、愷他
    命（Ｋetamine，俗稱Ｋ他命）分別係毒品危害防制條例第
    二條第二項第二款、第三款所定之第二級、第三級毒品，不
    得運輸，且係行政院依懲治走私條例第二條第三項規定公告
    管制物品項目及其數額甲項第四款之管制進出口物品，未經
    許可不得私運來臺，其於民國九十五年農曆春節（九十五年
    一月二十八日）前一週某日，在中國北京朝陽區某處，自某
    真實姓名年籍不詳、年約五十歲之成年男子處，取得數量不
    詳之第二級毒品大麻煙草一包供己施用（用餘部分，煙草淨
    重九‧一八公克，空包裝重○‧六八公克，煙草同時含第三
    級毒品愷他命成分；另其所涉施用第二級毒品大麻部分業經
    檢察官為不起訴處分確定）。復於同年七月上旬某日，在中
    國福建省廈門市某處之「森得利」舞廳內，以人民幣五千元
    之價格，自某真實姓名年籍不詳、年約三十、四十歲之成年
    男子購入數量不詳之第三級毒品愷他命一包（用餘部分，數
    量詳後述）供己施用。嗣又於同年月二十、二十一日間某時
    ，前往上址舞廳，以人民幣五千元之價格，再次向該名成年
    男子購入第三級毒品愷他命一包（與前開用餘愷他命，合計
    驗前總毛重二十七‧六○公克，包裝塑膠袋二只總重一‧一
    七公克，經取○‧一一公克鑑定用罄，驗餘淨重二十六‧三
    二公克，經隨機抽測其中一包純度約五十三‧七％，推估此
    二包驗前總純質淨重約十四‧一九公克），甲○○旋基於運
    輸、走私第二級毒品大麻、第三級毒品愷他命進入臺灣地區
    之犯意，企圖將上載毒品以藏置夾帶之方式運輸進入臺灣地
    區，甲○○於廈門市某地先將前開大麻煙草一包（外以塑膠
    袋一只包裹）藏匿於其所有之茶葉袋內，以袋內茶葉（不詳
    數量）加以埋藏遮掩；復將其第二次（九十五年七月二十、
    二十一日某時）購得之愷他命一包（外以塑膠袋一只包裹）
    藏匿於其所有之保險套紙盒內加以遮掩，再將茶葉袋、保險
    套紙盒放入其所有之行李箱（未扣案）中；續將第一次（九
    十五年七月上旬）購得而用餘之愷他命一包（外以塑膠袋一
    只包裹），以其所有之白紙一張加以包覆，再夾放於行李箱
    蓋之內側置物袋內，隨即於同年月二十四日十三時四十五分
    許，自澳門搭乘澳門航空公司ＮＸ─六二二號班機入境臺灣
    ，以此方式將上開第二級毒品大麻、第三級毒品愷他命運送
    來臺。嗣於同日十六時五十分許，甲○○在臺灣桃園國際機
    場第一航廈入境檢查室第九號應申報檯欲通關時，因其另有
    煙毒案件遭通緝中而為內政部警政署航空警察局安檢隊警員
    陳文添當場逮捕，旋會同財政部臺北關稅局紅線台值班人員
    邱榮龍對之實施搜索，在其隨身攜帶行李箱內保險套紙盒中
    扣得前開愷他命一包（含外包裝塑膠袋一只），隨即依規定
    移至第一航廈北邊辦公室內續行逐項物品之查驗、搜索，於
    同日十七時五十分許開始搜索前，為警陳文添、海關邱榮龍
    再度質問「還有無其他毒品，有就自己拿出來，不要讓我們
    繼續搜」等語，甲○○見情勢所迫，始告以「茶葉包裡面也
    有」，惟並未自動申告其運輸大麻之犯罪事實，邱榮龍聞此
    ，旋自茶葉袋內扣得前開大麻煙草一包（含塑膠袋一只，煙
    草淨重九‧一八公克，空包裝重○‧六八公克），又經甲○
    ○供述，在行李箱蓋之內側夾層置物袋內扣得前開愷他命一
    包（與前開先查獲之愷他命，合計驗餘淨重二十六‧三二公
    克，包裝塑膠袋二只總重一‧一七公克）而查獲，並扣得其
    所有供運輸毒品所用之保險套紙盒一個、茶葉袋一只（含不
    詳數量茶葉）、白紙一張等物。
二、案經內政部警政署航空警察局移送臺灣桃園地方法院檢察署
    檢察官偵查起訴。
    理  由
一、訊據上訴人被告甲○○固坦承於上開時、地取得第二級毒品
    大麻、第三級毒品愷他命並將之攜帶來臺等情，惟矢口否認
    有何運輸第二級毒品大麻、第三級毒品愷他命之犯行，於原
    審辯稱：查獲之毒品係供己施用所剩，伊僅係持有毒品經過
    海關遭查獲而已，並非運毒，伊因要從事有關安眠藥之學術
    研究之需始攜毒入境，並無運輸毒品之犯意云云（原審卷一
    三、二五頁）；於本院另辯稱因其從事學術研究，故而需靠
    施用毒品提神始攜毒入境云云（本院卷三七頁背面）。被告
    於原審及本院之指定辯護人復均辯護稱：大麻係被告主動供
    出，應有自首之適用等語。惟查：
  (一)被告於九十五年農曆春節（九十五年一月二十八日）前一週
    某日，在中國北京朝陽區某處，自某真實姓名年籍不詳、年
    約五十歲之成年男子處，取得數量不詳之大麻煙草一包供己
    施用，復於同年七月上旬某日，在中國福建省廈門市某處之
    「森得利」舞廳內，以人民幣五千元之價格，向真實姓名年
    籍不詳、年約三十、四十歲之成年男子，購入第三級毒品愷
    他命一包，又於同年月二十、二十一日間某日，前往上址，
    以人民幣五千元之價格，再次向該名成年男子購入第三級毒
    品愷他命一包，其後於廈門市某地將前開用餘之大麻煙草藏
    匿於茶葉袋內（茶葉袋內有不詳數量茶葉），第一次購得之
    愷他命一包藏匿於保險套紙盒內，連同茶葉袋放置於行李箱
    中，並將第一次購得之愷他命一包以白紙一張加以包覆，再
    夾放於行李箱蓋之內側置物袋內，隨即於同年月二十四日十
    三時四十五分許，自澳門搭乘澳門航空公司ＮＸ─六二二號
    班機入境臺灣之事實，迭據被告於警詢、偵查、原審及本院
    準備及審理程序時坦承在卷（偵卷一四、一五、三四至三六
    、四六、四七頁，原審卷第一三、二五、九三頁，本院卷一
    四、三六頁背面、三七頁正背面、五四頁），核與證人即查
    獲員警陳文添、證人即查獲之海關值勤人員邱榮龍於原審審
    理時經交互詰問具結證稱查獲被告運輸大麻、愷他命等情節
    相符（原審卷八四至八九頁），並有查獲照片七幀、旅客入
    出境記錄查詢一紙、台北關稅局扣押貨物運輸工具收據及搜
    索筆錄、澳門航空行李箱條碼各一紙在卷可稽（偵卷二○、
    二一、二四、三七、四一頁）；及不明成分之煙草一包、白
    色細晶體二包、保險套紙盒一個、茶葉袋一只（連同不明數
    量茶葉）、白紙一張等物扣案可資佐證。而上開扣案之不明
    成分之煙草一包、白色細晶體二包，經送鑑定結果：「(1)不
    明煙草一包：煙草淨重九‧一八公克（空包裝重○‧六八公
    克），煙草內含第二級毒品大麻及第三級毒品愷他命成分；
    (2)不明白色細晶體二包：均經檢出第三級毒品愷他命成分，
    驗前總毛重二十七‧六○公克（包裝塑膠袋總重一‧一七公
    克），取○‧一一公克鑑定用罄，驗餘淨重二十六‧三二公
    克，隨機抽測其中一包純度約五十三‧七％，推估此二包驗
    前總純質淨重約十四‧一九公克」等情，有法務部調查局九
    十五年八月十日調科壹字第○八○○一一六三○號鑑定通知
    書及內政部警政署刑事警察局九十五年八月十四日刑鑑字第
    ○九五○一一○○六八號鑑定書各一紙在卷足稽（偵卷五六
    、八一頁），堪認被告所運輸（走私）之物，確為第二級毒
    品大麻、第三級毒品愷他命之事實無誤，此部分事實堪以認
    定。
  (二)被告於本院審理中雖改稱：「伊於九十五年七月上旬某日，
    及同月二十、二十一日間某時，在森得利舞廳係各以人民幣
    二千五百元價格購入毒品愷他命一包。之前說太快，才供稱
    係各以人民幣五千元購入愷他命」（本院卷三七頁）。然查
    ，被告上揭二時間先後各以人民幣五千元之價格購買第三級
    毒品愷他命各一包乙節，雖被告於警詢中稱：「毒品是伊在
    廈門森得利狄士可舞廳門口，向一位年約四十歲男子購買，
    共一萬元人民幣」（偵卷一五頁）、於偵查中稱：「花了接
    近一萬人民幣購買毒品」（偵卷四七頁），就各次所購毒品
    愷他命之金額為何，未予敘明，然於原審九十五年十一月二
    十四日準備程序中已明確供稱：「伊於九十五年七月上旬某
    日在大陸福建省廈門市森得利舞廳以每包五千元（指人民幣
    ）代價，向某不知名年約三、四十歲男子購入第三級毒品愷
    他命；同年七月二十日或二十一日，再到同一地點向同一人
    以五千元（指人民幣）購入一包愷他命」等語，於原審九十
    五年十二月十一日準備程序中復稱「伊在大陸地區取得大麻
    及愷他命價額、數量、時間、地點等事實，以伊在九十五年
    十一月二十四日所述為準」（原審卷一三、二五頁）。是依
    被告供述，其於上揭二時間，在大陸福建省廈門市森得利舞
    廳向不知名之成年人係各以人民幣五千元代價購入第三級毒
    品愷他命各一包應屬無疑。被告於本院翻異供稱「係各以人
    民幣二千五百元價格購入愷他命」云云，核與上揭原審所述
    及其刑事答辯狀所載（偵卷七四頁）均不符，且稽之上揭購
    買第三級毒品愷他命之費用非微，被告斷無於警詢、偵查及
    原審迭次口誤之可能，再買賣毒品金額衡情為買受人最重要
    之考量，則被告對於購買毒品之時間、地點、販售者等情既
    均能保有清晰之記憶，縱然對所購毒品金額之記憶稍有模糊
    ，亦斷無致其前後所供金額差距達一倍之理，是被告於本院
    翻異前詞，顯係於原審判決後，圖以減縮運輸毒品之價金，
    希冀圖減輕刑責而為臨訟編篡之詞，自以被告於原審之供述
    為可採，其於本院之陳述自不能援為本案犯罪事實之認定基
    礎。
  (三)再被告雖以扣案毒品係供己施用，並為供己從事有關安眠藥
    學術研究之用等語置辯。然於本院則另辯稱「因從事學術研
    究，故而需靠施用毒品提神始攜毒入境」云云，所辯有無以
    將毒品供學術研究之用云云已有歧異。按毒品危害防制條例
    第四條運輸毒品罪，零星夾帶或短途持送得斟酌實際情形依
    持有煙毒罪論科，係指無運輸或販賣之意圖單純持有煙毒者
    而言，並非謂凡零星夾帶或短途持送煙毒者，不問其犯意如
    何概論以持有煙毒之罪（司法院三十七年院解字第三八五三
    號解釋意旨參照）；又毒品危害防制條例之運輸毒品罪，所
    稱之「運輸」係指轉運輸送而言，其運輸之動機、目的是否
    意在為己或為他人，運輸之方法為海運、空運、陸運或兼而
    有之，均非所問，至零星夾帶或短途持送者，雖得斟酌實際
    情形，依持有毒品罪論科，但仍以無運輸或販賣之意圖者為
    限（最高法院九十四年度台上字第二八四五號、九十五年度
    臺上字第三五三三號判決意旨參照）；再運輸不以為他人輸
    送為必要，即為自己輸送者亦包括在內（最高法院八十二年
    度第三次刑事庭會議決議參照）。毒品為管制進出口物品，
    而私運管制物品進口罪之私運行為係指未經許可而運輸之謂
    ，行為人自國外私自運輸毒品入境，目的縱係為供自己施用
    ，然其既有私自運輸之犯意，揆諸上引解釋及決議之意旨，
    除犯私運管制物品進口罪外，尚應同時成立運輸毒品罪，依
    想像競合犯之規定，從一重之運輸毒品罪處斷（司法院（八
    三）廳刑一字第○一一五九號司法廳研究意見參考）。
  (四)依上(三)說明，縱使為自己施用或其他如被告自稱之學術研究
    目的，未經許可，自國外攜帶毒品入境，其既有私自運輸之
    犯意，自非單純之持有毒品罪。而查被告辯其確有施用毒品
    一節，固有其為警查獲時，經警對之採集尿液送鑑結果，確
    呈愷他命陽性反應一情足憑，有航空警察局被採尿人姓名資
    料編號對照表、昭信科技顧問股份有限公司九十五年八月二
    十一日濫用藥物尿液檢驗報告各一紙附卷可參（偵卷四○、
    八三頁）。另扣案煙草同時含有第二級毒品大麻成分、第三
    級毒品愷他命成分，亦核與被告自承因施用大麻時摻到愷他
    命一情相符，而可認為被告所稱施用大麻、愷他命尚非虛構
    。然查被告攜帶入境之毒品數量，合計大麻煙草一包、愷他
    命二包，而大麻煙草淨重九‧九八公克，愷他命淨重亦達二
    十六‧三二公克，數量非微，尚非所謂「零星夾帶」之情形
    ，且其自大陸地區澳門搭飛機返臺，路程非短，亦非「短途
    持送」可比；況徵之被告供稱「伊從事創作需要施用毒品。
    伊自八十九年間起迄查獲為止都有斷續施用毒品」（本院卷
    三七頁背面），其辯護人亦為被告辯護稱「被告從事研究工
    作經常施以毒品提神，通常隨身攜帶大麻及愷他命」（本院
    卷四四頁），如果無訛，則被告屬慣行施毒者，對運輸毒品
    之罪係屬重典，自無不知之可能，況被告於原審亦供承「知
    悉大麻及愷他命為管制物品，不得任意私運進口」（原審卷
    二五頁），而本案被告係於九十五年七月上旬及二十、二十
    一日間連續二次密集購入數量非微之愷他命，惟竟於同年七
    月二十四日即行返回臺灣，稽之被告供稱有施用毒品之習，
    而觀諸查扣毒品之數量顯不足供其在台施用，是其在台自必
    有固定之購毒管道，從而焉有於即將返台前夕購買數量非少
    之毒品，而令己陷於運輸毒品之危境，其辯稱係因施用所剩
    而單純持有入關返台及不願在臺灣購毒云云顯悖情理。再揆
    諸被告將上揭毒品或藏匿於茶葉袋內，以袋內茶葉加以埋藏
    遮掩，或藏匿於保險套紙盒內，或以白紙加以包覆，再夾放
    於行李箱蓋之內側置物袋內等之方式夾帶回台，依此掩藏之
    方式，被告於偵查中亦供稱「避免被查到」（偵卷四六頁）
    ，足證被告有運輸毒品之犯意，至為明顯，其行為復該當運
    輸之構成要件，是縱認被告所辯上開毒品係回台後供己施用
    ，甚或從事學術研究等情可採，亦無礙於其運輸第二級、第
    三級毒品罪之成立。
  (五)另按所謂運輸，係指本於運輸意思而搬運輸送而言，倘其有
    此意圖者，一有搬運輸送之行為犯罪即已成立，並非以運抵
    目的地為完成犯罪之要件。而運輸毒品罪，並不以兩地間毒
    品直接搬運輸送移轉存置於特定地點為限，其以迂迴、輾轉
    方法，利用不相同之運輸工具、方法，將特定之毒品移轉運
    送至終極目的地者，其各階段之運送行為，均不失為運輸行
    為之一種。又運輸毒品罪祇以所運輸之毒品已實施運送為已
    足，並非以運輸目的地為完成犯罪之要件，換言之，區別該
    罪既遂、未遂之依據，應以已否起運為準，既已起運，構成
    該罪之輸送行為即已完成，不以達到目的地為既遂條件（最
    高法院九十二年度台上字第五四二六號、九十二年度台上字
    第三○九六號判決意旨參照），本件被告既已實施運送，且
    自澳門入境臺灣地區，雖未達其終極目的地之臺灣地區內某
    處，即於機場處遭查獲，惟既已起運，其運輸行為即告既遂
    ，不因未達終極目的地而異。
  (六)被告之辯護人於原審及本院均為被告辯護稱被告供出大麻，
    應有自首之適用云云。惟按：
  1.刑法第六十二條所規定之自首，以對於未發覺之罪，向有偵
    查權之機關或公務員自承犯罪，進而接受裁判為要件。而具
    有裁判上一罪關係之犯罪，苟全部犯罪未被發覺前，行為人
    僅就其中一部分犯罪自首，固仍生全部自首之效力，反之，
    倘其中一部分犯罪已先被有偵查權之機關或公務員發覺，行
    為人方就其餘未被發覺之部分，自動供認其犯行時，因與上
    開自首之要件不符，自不得適用自首之規定減輕其刑（最高
    法院九十年度台上字第五四三五號、八十八年度台上字第一
    二八七號、八十四年度台上字第四五一六號、八十三年度台
    上字第三九三五號、八十年度台上字第七九五號判決意旨參
    照）。
  2.經查，本件查獲之過程，係被告通關之際，因另有毒品案件
    通緝遭逮捕後，為警在其隨身行李箱內保險套紙盒中扣得第
    三級毒品愷他命一包，經警、海關人員對之隨身攜帶物品逐
    項實施搜索、查驗前，被告迫於情勢，始供出所攜帶之行李
    箱內「茶葉包裡面也有」一語，經海關人員邱榮龍起出大麻
    煙草一情，有本院被告通緝紀錄表可憑（本院卷二九頁），
    並為在場實施搜索之警員陳文添、海關值勤人員邱榮龍於原
    審審理時具結證述在卷（原審卷八四至八九頁），被告對此
    亦不爭執（原審卷八六、八九頁，本院卷五四頁），足見犯
    罪偵查機關查獲被告運輸大麻前，已先行查獲運輸愷他命犯
    行，而稽之被告係以一行為同時運輸第二級毒品大麻、第三
    級毒品愷他命入境臺灣，乃屬想像競合之裁判上一罪，則其
    在其中一部分之運輸第三級毒品愷他命犯罪，已先被有偵查
    權之機關或公務員發覺後，縱認就其餘未被發覺之運輸第二
    級毒品大麻犯罪，申告犯罪事實，仍與上開自首之要件不符
    ，自不得適用自首之規定減輕其刑。
  3.況刑法第六十二條所謂發覺，固非以有偵查犯罪權之機關或
    人員確知其人犯罪無誤為必要，而於對其發生嫌疑時，即得
    謂為已發覺；但此項對犯人之嫌疑，仍須有確切之根據得為
    合理之可疑者，始足當之，若單純主觀上之懷疑，要不得謂
    已發生嫌疑（最高法院七十二年度台上字第六四一號判例意
    旨參照）。經查，據證人邱榮龍於原審審理時證稱：「伊當
    天在紅線臺值班，被告係煙毒通緝犯，入境後被逮捕，依程
    序必須到紅線臺接受檢驗，伊係受理檢驗之人員，被告打開
    行李後，伊在保險套紙盒內找到一包愷他命，依照規定，在
    紅線臺查到毒品後，必須帶到辦公室逐項查驗每個物品，故
    伊將被告帶至辦公室，請被告自己說出有無其他毒品，被告
    就說茶葉包裡面也有，但並未說毒品即係大麻，伊係自己取
    出，因大麻與茶葉在外觀上看得出來不一樣，大麻味道也比
    較腥，外觀上可以辨別」（原審卷八七、八八頁）；證人陳
    文添於原審審理時同證稱：「當時海關人員發現查獲愷他命
    後，伊就詢問被告有無其他毒品，如果有就自己拿出來，之
    後才從茶葉裡頭取出大麻」等語（原審卷八五頁），足見被
    告供出「茶葉包裡面也有」一語，乃因當場已遭查獲愷他命
    ，其因當時情勢所迫始致，且徵諸檢驗人員既已查獲被告運
    輸愷他命犯行，被告又係煙毒通緝犯，員警猶質之「有無其
    他毒品」，由此觀之，應認犯罪偵查機關已對被告運輸第二
    級毒品大麻犯行發生嫌疑，且此懷疑乃基於確切根據所為之
    合理懷疑，非單純主觀上之懷疑，案已發覺，亦難認屬「未
    發覺」之罪。況且，被告僅告以「茶葉包裡面也有」之詞，
    並未申告「運輸大麻」之犯罪事實，實亦難認係自首運輸第
    二級毒品大麻。綜此，辯護人辯稱被告應有自首規定之適用
    云云，洵非可採。
二、綜上所述，被告前揭所辯，難認可採，本件事證明確，被告
    犯行堪以認定，應依法論科。
三、論罪理由：
  (一)查大麻、愷他命分別為毒品危害防制條例第二條第二項第二
    款、第三款所列之第二級、第三級毒品，不得運輸；另行政
    院依懲治走私條例第二條第三項之授權，公告毒品危害防制
    條例所列毒品，係屬甲項第四款管制進出口之物品，不得進
    出口；又按香港、澳門回歸中國（大陸）後，為規範及促進
    臺灣地區與香港、澳門之經貿、文化及其他關係，特制定香
    港澳門關係條例，明定臺灣地區與香港或澳門貿易，得以直
    接方式為之，並於臺灣地區與大陸地區直接通信、通航或通
    商前，得視香港或澳門為第三地，排除臺灣地區與大陸地區
    人民關係條例在香港、澳門之適用，此觀香港澳門關係條例
    第一條第二項、第三十五條第一項前段、第五十七條及同條
    例施行細則第二條之規定自明；是以，依香港澳門關係條例
    第三十五條第二項、第三項復規定，輸入或攜帶進入臺灣地
    區之香港或澳門物品，以進口論，輸往香港或澳門之物品，
    以出口論，分別依輸入物品、輸出物品有關法令之規定辦理
    。從而，自香港、澳門私運管制物品進口逾公告數額，應逕
    依懲治走私條例第二條第一項論處，無庸引用同條例第十二
    條之規定（最高法院九十三年第三次刑事庭會議決議意旨參
    照）。
  (二)被告甲○○將第二級毒品大麻、第三級毒品愷他命由澳門地
    區運輸、私運進入臺灣地區，核其所為係犯毒品危害防制條
    例第四條第二項之運輸第二級毒品罪、同條例第四條第三項
    之運輸第三級毒品罪及懲治走私條例第二條第一項之私運管
    制物品罪。其持有第二級、第三級毒品之低度行為為運輸毒
    品之高度行為所吸收，不另論罪。被告以一行為同時觸犯上
    開三罪名，為想像競合犯，應依刑法第五十五條規定，從一
    重之運輸第二級毒品罪處斷。又被告行為後，刑法第五十五
    條雖經修正，增訂「但不得科以較輕罪名所定最輕本刑以下
    之刑」，然該但書係科刑之限制，為法理之明文化，非屬法
    律之變更，應逕依裁判時第五十五條規定論科，而無刑法第
    二條第一項規定之適用，附此敘明（最高法院九十五年五月
    二十三日九十五年第八次刑庭會議決議參照）。
四、原判決撤銷及科刑理由：
  (一)原判決經審理結果，為被告論罪科刑之判決，固非全屬無見
    。惟查，(1)原審判決就公訴意旨請求對被告併予宣告強制工
    作部分，未敘明不予宣告之理由，自有已受請求之事項未予
    判決之違誤；(2)毒品危害防制條例第十九條第一項規定，犯
    該條例第四條至第九條、第十二條、第十三條或第十四條第
    一項、第二項之罪者，其供犯罪所用或因犯罪所得之財物，
    均沒收之，如全部或一部不能沒收時，追徵其價額或以其財
    產抵償之，此係採義務沒收主義，凡犯上開之罪，其供犯罪
    所用或因犯罪所得之財物，均沒收之，如全部或一部不能沒
    收時，追徵其價額或以其財產抵償之，法院無審酌餘地。原
    審判決認定未扣案之行李箱一個，為被告所有，係用於藏放
    毒品並便於攜帶、藏放、運輸，係供運輸毒品所用之物，仍
    依毒品危害防制條例第十九條第一項規定宣告沒收，但未併
    諭知如全部或一部不能沒收時，追徵其價額，致將難以達成
    沒收執行之目的，自屬於法不合（最高法院九十五年度台上
    字第四一○五號、九十六年台上字第一○三八號判決參照）
    。被告仍執前詞，否認犯罪提起上訴雖無理由，又其復行主
    張應依刑法第五十九條予以減輕其刑亦無足取（詳後(三)所述
    ），惟原判決既有上揭可議，自應由本院予以撤銷改判。
  (二)爰審酌被告甲○○運輸大麻、愷他命入臺，如流入市面，勢
    將加速毒品之氾濫，對社會之安寧及國人之健康，可能產生
    之危害至鉅，所為實屬可議，及其犯罪動機、目的、所生損
    害，兼衡其前開就犯罪情節坦承之情形，量處如主文第二項
    所示之刑，以示懲儆。
  (三)被告及其辯護人主張被告主動供出而查獲大麻，應適用刑法
    第五十九條之規定減輕其刑。然按刑法第五十九條之酌量減
    輕其刑，必於犯罪之情狀，在客觀上足以引起一般同情，認
    為即予宣告法定低度刑期，猶嫌過重者，始有其適用。至於
    被告無前科，素行端正，生長歷程堪憫等情狀，僅可為法定
    刑內從輕科刑之標準，不得據為酌量減輕之理由（最高法院
    五十一年台上字第八九九號判例參照）。經考量毒品戕害國
    民健康至鉅，製造、運輸、販賣等行為情節尤重，更應嚴加
    非難，被告所為實乃法所不容而懸為厲禁，況本件被告所運
    輸之第二級毒品大麻淨重九‧一八公克、第三級毒品愷他命
    驗餘淨重二十六‧三二公克，數量非微，幸及時為警查獲，
    否則如流入臺灣地區，對於社會之毒害甚大，是依一般國民
    社會感情，難認被告犯本件之罪有何可堪憫恕之處，至被告
    犯後雖對起訴書所載事實坦承在卷，而可認被告犯罪後態度
    良好，然此亦僅可供法院審酌其法定刑度內從輕量刑之事項
    而已，況本院業已審酌被告犯後態度如前載，自不得據為援
    引刑法第五十九條酌量減輕之理由，附此敘明。
  (四)末查被告雖有上揭運輸毒品之犯罪，惟前未曾有類此犯罪之
    前科紀錄，其前雖有贓物、違反稅捐稽徵法、妨害公務及毒
    品危害防制條例（施用毒品）之前科，然其犯罪之時間係七
    十七年間或九十三、九十四年間，於本案尚且不構成累犯，
    有本院被告前案紀錄表可參（本院卷一八至二○頁）。本院
    衡諸全案犯罪情節，並無證據證明被告有刑法第九十條第一
    項所稱之有犯罪習慣或因遊蕩或懶惰成習而犯罪之情形，是
    尚無依刑法第九十條第一項規定對其宣告令入勞動場所強制
    工作之保安處分之必要，同予敘明。
  (五)沒收部分：
  1.扣案煙草內有第二級毒品大麻（煙草淨重九‧一八公克），
    既係本件查獲之第二級毒品，爰依毒品危害防制條例第十八
    條第一項前段規定沒收銷燬之（扣案煙草併含第二級毒品大
    麻及第三級毒品愷他命，其愷他命部分與第二級毒品大麻無
    法完全析離，均應依同條例第十八條第一項前段之規定宣告
    沒收銷燬之）。扣案之第三級毒品愷他命（驗餘淨重二十六
    ‧三二公克），應依刑法第三十八條第一項第一款之規定沒
    收之（詳後3.所述理由）。
  2.扣案之上揭毒品之外包裝塑膠袋三只（含大麻毒品外包裝塑
    膠袋一只、愷他命外包裝塑膠袋二只）、茶葉袋一只（含不
    詳數量茶葉）、保險套紙盒一個、白紙一張及未扣案之行李
    箱一個，均為被告所有，業據其供明在卷，且係用於包裹、
    藏放毒品，有防止毒品裸露、逸出、防潮之功用，並便於攜
    帶、藏放、運輸，係供運輸毒品所用之物，且其中行李箱一
    個雖未扣案，然既係供運輸毒品所用之物，又不能證明已經
    滅失，均應依毒品危害防制條例第十九條第一項規定，宣告
    沒收之，行李箱一只部分並諭知如不能沒收時，追徵其價額
    （最高法院九十五年度台上字第四一○五號、九十六年台上
    字第一○三八號判決參照）。
  3.按毒品危害防制條例第二條第二項規定，毒品依其成癮性、
    濫用性及對社會危害性分為四級，並就製造、運輸、販賣、
    意圖販賣而持有、以非法方法使人施用、引誘他人施用及轉
    讓等不同品項毒品之行為，分別定其處罰。至施用或持有第
    三、四級毒品，因其可罰性較低，故予除罪化，僅就施用及
    持有第一、二級毒品科以刑罰。惟鑑於第三、四級毒品均係
    管制藥品，特於同條例第十一條之一明定無正當理由，不得
    擅自持有；第十八條第一項後段復規定查獲之第三、四級毒
    品，無正當理由而擅自持有者，沒入銷燬之。從而，依毒品
    危害防制條例第十八條第一項後段應沒入銷燬之毒品，專指
    查獲之施用、持有第三、四級毒品而言；倘係查獲之製造、
    運輸、販賣、意圖販賣而持有、以非法方法使人施用、引誘
    他人施用或轉讓之第三、四級毒品，既屬同條例相關法條明
    文規定處罰之犯罪行為，即非該條項應沒入銷燬之範圍。又
    同條例第十九條第一項所定「供犯罪所用或因犯罪所得之物
    」，係指犯第四條至第九條、第十二條、第十三條或第十四
    條第一項、第二項之罪所用或所得之物，不包括毒品本身在
    內，自不得為第三、四級毒品之沒收依據（以犯第四條第三
    項販賣第三級毒品罪為例，其供犯罪所用之物，當指「供販
    賣第三級毒品所用之物」而言；第三級毒品本身為販賣之標
    的，為遂行販賣該毒品使用之物，始屬「供犯罪《犯第四條
    第三項之販賣第三級毒品罪》所用之物」，其理至明）。同
    條例對於查獲之製造、運輸、販賣、意圖販賣而持有、以非
    法方法使人施用、引誘他人施用及轉讓第三、四級毒品之沒
    收，並無特別規定，如其行為已構成犯罪，則該毒品即屬不
    受法律保護之違禁物，應回歸刑法之適用，依刑法第三十八
    條第一項第一款之規定沒收之（最高法院九十五年度台上字
    第九一一號判決意旨參照）。依上開說明，本件扣案之上揭
    第三級毒品愷他命，因被告運輸該毒品已構成犯罪，則該毒
    品即屬不受法律保護之違禁物，應依刑法第三十八條第一項
    第一款之規定沒收之。
據上論斷，應依刑事訴訟法第三百六十九條第一項前段、第三百
六十四條、第二百九十九條第一項前段，毒品危害防制條例第四
條第二項、第三項、第十八條第一項前段、第十九條第一項，懲
治走私條例第二條第一項、第十一條，刑法第十一條、第五十五
條、第三十八條第一項第一款，判決如主文。
本案經檢察官吳國南到庭執行職務。
中　　華　　民　　國　　96　　年　　8 　　月　　8　　日
　　　　　　　　　刑事第十八庭審判長法　官  溫耀源
　　　　　　　　　　　　　　　　　  法　官  邱同印
　　　　　　　　　　　　　　　　　  法　官  段景榕
以上正本證明與原本無異。
如不服本判決，應於收受送達後十日內向本院提出上訴書狀，其
未敘述上訴之理由者並得於提起上訴後十日內向本院補提理由書
（均須按他造當事人之人數附繕本）。
                                    書記官  陳靜姿
中　　華　　民　　國　　96　　年　　8 　　月　　8　　日
附錄：本案論罪科刑法條全文
毒品危害防制條例第4條
製造、運輸、販賣第一級毒品者，處死刑或無期徒刑；處無期徒
刑者，得併科新臺幣 1 千萬元以下罰金。
製造、運輸、販賣第二級毒品者，處無期徒刑或 7 年以上有期徒
刑，得併科新臺幣 7 百萬元以下罰金。
製造、運輸、販賣第三級毒品者，處 5 年以上有期徒刑，得併科
新臺幣 5 百萬元以下罰金。
製造、運輸、販賣第四級毒品者，處 3 年以上 10 年以下有期徒
刑，得併科新臺幣 3 百萬元以下罰金。
製造、運輸、販賣專供製造或施用毒品之器具者，處 1 年以上 7
年以下有期徒刑，得併科新臺幣 1 百萬元以下罰金。
前五項之未遂犯罰之。
